【裁判字號】    98,重上,459
【裁判日期】    991021
【裁判案由】    侵權行為損害賠償
【裁判全文】
臺灣高等法院民事判決                 98年度重上字第459號
上  訴  人  璞丰開發股份有限公司
法定代理人  乙○○
訴訟代理人  黃虹霞律師
被  上訴人  丁○○
訴訟代理人  王依齡律師
被  上訴人  甲○○
訴訟代理人  鄒純忻律師
被  上訴人  丙○○
上列當事人間侵權行為損害賠償事件，上訴人對於中華民國98年
6月30日臺灣臺北地方法院97年度重訴字第484號第一審判決提起
上訴，本院於99年9月30日言詞辯論終結，判決如下：
    主      文
原判決關於駁回上訴人後開第二項之訴部分，及該部分假執行之
聲請，暨訴訟費用之裁判（除確定部分外）均廢棄。
上開廢棄部分，被上訴人丁○○、甲○○應給付上訴人新台幣柒
仟肆佰貳拾伍萬元，及自民國九十六年十二月二十五日起至清償
日止，按年息百分之五計算之利息。
前項所命給付，如原審被告陳崇良、陳偉利已為給付，被上訴人
丁○○、甲○○於給付範圍內，免給付義務。
其餘上訴駁回。
本判決第二項所命被上訴人給付部分，於上訴人以新臺幣貳仟肆
佰柒拾伍萬元預為被上訴人丁○○、甲○○供擔保後得假執行。
但被上訴人丁○○、甲○○如於假執行程序實施前以新臺幣柒仟
肆佰貳拾伍萬元預供擔保後，得免為假執行。
廢棄改判部分第一、二審訴訟費用由被上訴人丁○○、甲○○負
擔；駁回上訴部分第二審訴訟費用由上訴人負擔。
    事實及理由
一、本件上訴人聲明求為判決：
      (一)原判決不利於上訴人部分廢棄。
      (二)上開廢棄部分，被上訴人應與陳崇良、陳偉利連帶給付
        上訴人新台幣（下同）1億4,850萬元及自民國96年12月
        25日起至清償日止按週年利率百分之五計算之利息。
      (三)第一、二審訴訟費用由被上訴人與陳崇良、陳偉利連帶
        負擔。
      (四)願供擔保，請准宣告假執行。
    被上訴人聲明求為判決：
      (一)上訴駁回。
      (二)第二審訴訟費用由上訴人負擔。
      (三)如受不利判決，願供擔保，請准宣告免為假執行。
二、本件上訴人起訴主張：伊從事建築開發業，與被上訴人並不
    相識，民國96年12月19日伊公司董事長乙○○舊識即訴外人
    林依雯及鄭博文，告知擬介紹一塊地，於當日下午偕同被上
    訴人丁○○前來伊辦公室與乙○○及伊公司副總經理彭國恆
    洽談。被上訴人丁○○表示坐落台北市○○區○○段79之7
    地號土地（下稱系爭土地）約400坪，地主擬以每坪120萬元
    出售，並稱系爭土地係其公司員工即被上訴人甲○○女友「
    蕭淑珍」之乾媽李玉所有，伊還價每坪115萬元。嗣於同
    年月23日被上訴人丁○○以電話告知「地主李玉」願以每
    坪115萬元出售，並要求第一次付款價金30%（計1億5千萬元
    ），付款支票取消禁止背書轉讓記載，其餘款項則配合銀行
    貸款支付，經伊同意，乃與被上訴人丁○○約定上午在伊辦
    公室進一步洽商，隨後原審共同被告陳崇良（以假名陳昌泩
    及地主李玉代書身分出現）亦到達伊辦公室討論買賣合約
    細節，並約定於當日晚間7時30分至原審共同被告陳崇良在
    社子之辦公室簽約。簽約時「蕭淑珍」、「地主李玉」、
    陳崇良、被上訴人丁○○、甲○○，及與陳崇良合夥之代書
    即被上訴人丙○○均在場，「地主李玉」即出示身分證、
    印鑑證明、土地所有權狀正本供伊之代書許愛珠檢視後，雙
    方在事前已備妥之買賣契約上用印，伊並依地主之要求，交
    付由合作金庫為發票人及付款人，發票日為96年12月24日之
    支票4紙，面額合計1億5,000萬元予「地主李玉」，「地
    主李玉」並交付土地所有權狀正本，雙方同意過戶手續由
    原審被告陳崇良辦理。於96年12月25日早上9時許，經原審
    被告陳偉利持上開支票至合庫兌現。同年月28日下午4時許
    ，法務部調查局台北市調查處（下稱台北市調處）來電告知
    本件土地買賣是假交易，伊始知受騙。其中「地主李玉」
    、「蕭淑珍」係假冒、原審共同被告陳崇良使用假名，「地
    主李玉」之身份證、印鑑證明、土地所有權狀均係偽造。
    且原審共同被告陳崇良，係詐欺慣犯，與原審被告陳偉利、
    「地主李玉」及「蕭淑珍」等係詐欺集團成員，已以相同
    手法犯案多起。又被上訴人丁○○及甲○○並另於96年12月
    25日自賣方處領得以上開買賣簽約金給付之佣金計300萬元
    。除被上訴人丁○○退還150萬元佣金，計伊受有1億4,850
    萬元損失。被上訴人丁○○、甲○○、丙○○與原審共同被
    告陳崇良、陳偉利、不知真實姓名之「地主李玉」及「蕭
    淑珍」核係共同詐欺侵權行為人，爰以起訴狀為撤銷被詐欺
    之意思表示。被上訴人三人即應與原審共同被告陳崇良、陳
    偉利依侵權行為法律關係負損害賠償之責。另被上訴人丁○
    ○及甲○○亦違背民法第567條居間契約之規定義務，顯有
    故意過失，依民法不完全給付之債務不履行規定，應對上訴
    人負損害賠償責任；而被上訴人丙○○與原審共同被告陳崇
    良為合夥關係，且兼為本件買賣承辦代書，依民法第681條
    、第544條規定亦均應與原審共同被告陳崇良對伊負連帶損
    害賠償責任。為此求為命原審共同被告陳崇良、陳偉利與被
    上訴人丁○○、甲○○、丙○○應連帶給付上訴人1億4,850
    萬元及自96年12月25日起（即上開支票兌現日）至清償日止
    按週年利率百分之五計算利息之判決（原審判決命原審共同
    被告給付部分未據聲明不服已告確定。）
三、被上訴人部分：
  (一)被上訴人丁○○以：系爭土地之賣方訊息資料係由被上訴人
    林恭祐或原審共同被告陳崇良提供予伊知悉後才轉達予上訴
    人，系爭土地介紹期間，被上訴人林恭祐非伊員工，伊係透
    過土地仲介林依雯、鄭博文與上訴人取得接觸，伊雖曾向上
    訴人說明系爭土地係由朋友即被上訴人林恭祐所介紹而來，
    但伊未曾向上訴人表示與地主相識，且伊亦要求被上訴人林
    恭祐提供地主簽署之授權書後方願意仲介，於96年11月14日
    並向地政機關請領系爭土地之土地謄本。伊已將價格訊息、
    交易條件等資料提供轉達予上訴人知悉，並無提供不實訊息
    。且伊並不負檢查買賣標的物義務，伊對於系爭土地買賣存
    在偽造文件之虛偽事實，亦與上訴人於相同時點知悉，且系
    爭土地簽約時，係由上訴人所屬專業團隊進行文件審核程序
    ，伊並無參與空間，縱認伊負有審查文件之義務，惟上訴人
    於系爭土地簽約時已排除伊之文件審核義務，上訴人所受之
    損失與伊之居間行為間，顯欠缺因果關係，自不得向伊主張
    ，況伊並無法事先取得土地權利人之身分證明文件及權狀資
    料，上訴人主張伊於簽約之前負有過濾買主之所有權狀、身
    分證等資料之真實性義務，顯強人所難。伊並無侵權行為或
    違反居間契約義務情事，縱認伊有過失，上訴人本身從事建
    築開發，自身所屬團隊人員未能辨識該等文件係屬偽造，亦
    與有過失等語，資為抗辯。
  (二)被上訴人甲○○則辯稱：伊與自稱為地主李玉之乾女兒「
    蕭淑珍」係在網路上認識之朋友，非伊女友，伊亦不知有詐
    騙計劃，並未共同詐欺。伊於協助被上訴人丁○○為居間行
    為之前，已於96年11月14日向地政機關請領系爭土地之土地
    謄本。伊於簽約時亦無從參與，若賦予伊文件審核之調查義
    務，並不合理。況上訴人經常處理土地買賣之業務，其專業
    程度當遠高於伊，上訴人亦無法分辨「地主李玉」提供文
    件之真假，可認伊已盡其善良管理人之義務。伊並未與上訴
    人簽署居間合約，且本案在簽約之前，原審共同被告陳崇良
    曾親至上訴人公司辦公室討論買賣合約細節，伊就系爭土地
    買賣所接觸之人亦已於簽約前讓上訴人認識，已將其所知之
    事均據實報告各當事人，且慣例上地主並不會事先出示身分
    證及權利憑證等正本資料予買方或居間人，伊並未違反民法
    第567條居間之義務。本件係原審共同被告陳崇良、陳偉利
    與另兩名女子共同詐欺上訴人，伊並未涉詐欺犯行，業經臺
    灣臺北地方法院檢察署檢察官以96年度他字第10887號案件
    以因查無犯實證無分案偵辦之必要予以簽結可證，上訴人求
    伊損害賠償，自無理由；縱認伊有過失，上訴人亦與有過失
    等語置辯。
  (三)被上訴人丙○○抗辯稱：伊與原審共同被告陳崇良並不認識
    ，伊於96年11月22日透過聯合報分類廣告至陳崇良事務所應
    徵，當時由名片中只得知其為「陳昌泩」，陳某表示有案件
    需要會通知辦理，報酬以承辦之案件再議，其二人並非合夥
    關係。簽約當時上訴人公司董事長乙○○當場表示由伊與上
    訴人公司許愛珠代書共同承辦，代書費用由上訴人給付，並
    約定隔日96年12月25日共同向臺北市稅捐處中北分處遞送土
    地增值稅單，完成送件手續，過程亦無瑕疵與不妥。伊並無
    民法第544條委任之過失，亦無第681條之合夥責任等語置辯
    。
四、查被上訴人丁○○、甲○○於96年12月19日仲介上訴人購買
    系爭土地。96年12月24日晚間，上訴人公司董事長乙○○、
    副總經理彭國恆、財務部主任蘇立育及代書許愛珠共四人到
    達原審共同被告陳崇良設在社子之事務所，「地主李玉」
    出示身份證、印鑑證明、土地權狀正本供許愛珠檢視，被上
    訴人丁○○、甲○○並未檢視「地主李玉」出示之身份證
    、印鑑證明、土地權狀正本。嗣後雙方即在事前已備妥之買
    賣契約書上用印，上訴人依「地主」要求，交付即期合作金
    庫簽發及付款之支票四張，面額分別為550萬元、450萬元、
    8,000萬元及6,000萬元（合計1億5,000萬元），並取消禁止
    背書轉讓記載，其餘款項則配合銀行貸款支付，由賣方即「
    地主李玉」簽收，並交付土地權狀正本。上訴人公司董事
    長乙○○表示由隨行代書許愛珠與被上訴人丙○○共同承辦
    ，買賣雙方於現場完成用印程序並交付文件及付款票據，由
    兩名代書共同完成應辦手續。於96年12月25日上午原審共同
    被告陳偉利至合庫兌現支票，至同年月28日下午4時許上訴
    人公司接獲台北市調查站來電告知系爭土地買賣可能是假交
    易，上訴人始知受騙等情，業據上訴人提出系爭土地買賣契
    約書、偽造之李玉身分證影本、支票正反面影本四紙及冒
    名李玉之人出具之收據附卷可參（見原審卷第7至18頁）
    ，並經本院依職權調取臺灣臺北地方法院檢察署97年度偵字
    第12070號原審共同被告陳崇良、陳偉利偵查卷、96年度他
    字第10887號被上訴人三人偵查卷宗閱明屬實，堪認為真正
    。
五、上訴人主張被上訴人三人與原審共同被告陳崇良、陳偉利與
    不知真實姓名之「地主李玉」及「蕭淑珍」共同詐欺上訴
    人1億5千萬元，雖被上訴人丁○○退還150萬元，其仍受有1
    億4,850萬元之損害，被上訴人三人除應負侵權行為損害賠
    償責任外，亦有違居間人及受任人應盡之義務而構成不完全
    給付之債務不履行等語。則為被上訴人所否認，並以前詞置
    辯。是本院所應審究者核為：(一)被上訴人有無上訴人所指共
    同詐欺之侵權行為？(二)被上訴人丁○○、甲○○有無違反居
    間契約義務？被上訴人丙○○有無違反委任契約或居間契約
    之義務？經查：
  (一)被上訴人尚難認有與原審共同被告陳崇良、陳偉利、「地主
    李玉」及「蕭淑珍」共同詐欺：
    1.查系爭土地買賣係由上訴人公司董事長乙○○透過舊識林
      依雯及鄭博文介紹，由被上訴人丁○○與上訴人公司董事
      長乙○○、副總經理彭國恆洽談，而被上訴人丁○○係經
      由被上訴人甲○○之告知系爭土地準備出售之事，為上訴
      人所不爭（見原審卷第2頁、本院卷第22頁反面）。
    2.依據上訴人公司副總經理彭國恆於調查局臺北市調查處之
      陳述：「（問：請問96年12月24日晚間簽約時係有何人在
      場？）答：當晚簽約時，本公司係由乙○○、我、財務部
      蘇立育、代書許愛珠（買方委任之代書）…。簽約時我方
      先核對李玉的印鑑證明及身分證，核對無誤後即開始用
      印，之後並依合約規定，由本公司先支付簽約金1億5000
      萬元之支票4紙由李玉簽收，之後李玉交付土地所有
      權狀正本，經本公司代書許愛珠核閱無誤後，雙方便針對
      產權移轉過戶所需要的文件用印，用完印之後我方有向陳
      昌泩代書表示是否可以由本公司主辦產權移轉過戶，不過
      陳昌泩表示雙方可以一起會同辦理…」、「（問：璞丰公
      司代表於簽約當時能否確定李玉出示的土地所有權狀是
      真實的？）答：本公司代書許愛珠當場有檢視李玉提出
      的土地所有權狀，經他檢視後，發現沒有問題，所以我方
      才會簽約及交付支票。」等語（見上開他字卷彭國恆96年
      12月28日筆錄，原審卷第136至137頁），核與被上訴人丙
      ○○同日於市調處所為之陳述：「（問：你於簽約當天是
      否有確實核對雙方相關身分證明文件？）答：我沒有核對
      ，因為當時是乙○○董事長指示由張愛珠（係許愛珠之誤
      ）代書核對相關的身分證明文件，包含賣方身分證正本、
      印鑑證明、印鑑章、土地權狀，並在核對後將身分證正本
      影印留存，我只在簽約時負責幫雙方蓋章用印。」等語相
      符（見同卷被上訴人丙○○96年12月28日筆錄，原審卷第
      138頁），堪認本件系爭土地買賣交易過程，係由上訴人
      公司副總經理彭國恆、財務部主任蘇立育、代書許愛珠陪
      同上訴人公司董事長乙○○進行簽約手續，並由代書許愛
      珠親自檢視冒名地主李玉之人出示之身分證、印鑑證明
      、土地所有權狀等資料正本後方才於買賣契約書上用印，
      上訴人乃係由其所屬代表人員進行簽約文件之審核事宜。
      足認被上訴人丁○○、甲○○僅係居於土地仲介之地位、
      被上訴人丙○○係以代書之地位參與。
    3.觀諸系爭土地買賣契約書，係由上訴人與冒名李玉之人
      簽約，上訴人所簽發之支票均係憑票支付李玉，並由原
      審被告陳偉利背書，均無從證明被上訴人三人與原審共同
      被告陳崇良、陳偉利有共同詐欺上訴人之意思聯絡及行為
      分擔。上訴人復謂「蕭淑珍」係甲○○女友，被上訴人丁
      ○○、甲○○曾與原審共同被告陳崇良於簽約後當日開慶
      功宴分所得佣金，被上訴人甲○○、丁○○及「蕭淑珍」
      與陳崇良均有非常密切通訊云云，縱認屬實，亦難據以遽
      認被上訴人丁○○、甲○○與原審共同被告陳崇良、陳偉
      利及其他冒名「地主李玉」及「蕭淑珍」而不知真實姓
      名女士有共同詐欺上訴人之意圖；至於上訴人另舉丁○○
      另案被訴詐欺案件之剪報及起訴書（見原審卷第170頁、
      本院卷第170至174頁），經核與本件無涉，均無從為其有
      利之認定。參酌臺灣臺北地方法院檢察署96年度他字第10
      887號案件對被上訴人三人亦予簽結之處分，僅通緝原審
      共同被告陳崇良、陳偉利，此有陳崇良、陳偉利通緝書二
      份附卷可稽（見原審卷第61至64頁），上訴人復未能舉證
      以實其說，是上訴人主張被上訴人三人應與原審共同被告
      陳崇良、陳偉利負共同侵權行為責任云云，尚難憑取。
  (二)被上訴人丁○○、甲○○違反居間契約義務，應負債務不履
    行之賠償責任：
    1.查被上訴人丁○○、甲○○二人不論是否係以仲介為業，
      系爭土地有意出售消息既係由被上訴人甲○○告知被上訴
      人丁○○，二人並尋找買方，居間報告價格，已如前述，
      顯係共同仲介系爭土地買賣，堪認均與上訴人間成立居間
      契約。
    2.按「居間人關於訂約事項，應就其所知，據實報告於各當
      事人。對於顯無履行能力之人，或知其無訂立該約能力之
      人，不得為其媒介。」民法第567條第1項定有明文。又居
      間人主要之義務固係為他方報告訂約之機會或為訂約之媒
      介，惟就其所報告或媒介之標的亦須負一定審查之責，否
      則上開法條即毋庸規定「對於顯無履行能力之人，或知其
      無訂立該約能力之人，不得為其媒介。」。尤以於不動產
      仲介之情形，居間人須取得不動產所有權人之授權，居間
      人藉由取得授權書之過程，就不動產所有權誰屬，予以查
      核，否則冒然予以仲介，而無庸負責，尚不足維護交易秩
      序之安定性，自非的論。
    3.按「因可歸責於債務人之事由，致為不完全給付者，債權
      人得依關於給付遲延或給付不能之規定行使其權利。」、
      「因不完全給付而生前項以外之損害者，債權人並得請求
      賠償」。民法第227條第1項、第2項定有明文。查被上訴
      人丁○○、甲○○既向上訴人報告系爭土地之買賣機會，
      依民法第567條規定，自應就其所知事項據實報告，然被
      上訴人丁○○、甲○○自認不認識地主，而其二人於事前
      之調查僅止於申請第二類土地登記謄本而己，顯然對於提
      供買賣消息來源是否真正，賣方是否有履行能力，是否有
      訂約能力均未盡調查之能事，復未就此事實據實向上訴人
      報告，殊難認其已盡居間人之善良管理人之注意義務。又
      縱認被上訴人丁○○抗辯稱伊曾取得「地主李玉」之授
      權書等情為真，惟伊係舉被上訴人甲○○於台北市調查處
      所述為證，而依被上訴人甲○○所為之證述，該授權書有
      效期限屢次變更，即使是最新授權書期限亦僅至96年12月
      16日止（見原審卷第130頁、第135頁），然被上訴人丁○
      ○係於96年12月19日始與上訴人接洽，當時已無有效合法
      之授權書可證其確實受地主委託出售，亦足證被上訴人丁
      ○○、甲○○未盡審查之責。故即使被上訴人丁○○、甲
      ○○在簽約過程中未參與文件之審核，亦難認其於媒介居
      間之前已盡相當調查義務，自屬具有可歸責於己之事由，
      而致上訴人遭受假冒地主李玉等人持偽造之土地所有權
      狀、身分證件騙取財務而受有損害，其行為構成債務不履
      行中之不完全給付，依民法第227條第2項，上訴人自得請
      求被上訴人丁○○、甲○○賠償。
  (三)按損害之發生或擴大，被害人與有過失者，法院得減輕賠償
    金額或免除之。民法第217條第1項定有明文。此項規定之目
    的在謀求加害人與被害人間之公平，倘受害人於事故之發生
    亦有過失時，由加害人負全部賠償責任，未免失諸過酷，是
    以賦與法院得減輕其賠償金額或免除之權責。查上訴人係以
    經營住宅及大樓開發租售業、工業廠房開發租售業、不動產
    買賣為業之公司，有公司設立登記表在卷可稽（見本院卷第
    98至99頁），上訴人處理土地買賣業務顯具有高度專業，惟
    於簽約時審核相關文件之上訴人公司人員亦未能覺查文件真
    偽外，另就用以給付簽約金之合庫支票未依一般慣例為禁止
    背書轉讓，且於原審共同被告陳偉利而非受款人李玉持系
    爭簽約金支票前往合作金庫兌領時，上訴人公司僅去電詢問
    假冒地主李玉陳偉利身分，即向合庫確認，而經陳偉利提
    領系爭簽約金，此為上訴人所自承（見原審卷第4頁），應
    認其亦與有過失，本院審酌兩造應注意之程度，認過失比例
    為1:1，亦即上訴人應負50%之責任。查上訴人因被上訴人之
    訂約居間而與假冒地主李玉簽立系爭買賣契約，給付30%
    之買賣價金1億5千萬元，雖被上訴人丁○○事後已返還150
    萬，上訴人仍受有損失1億4,850萬元，扣除上訴人就本件損
    失應自負50%之過失責任外，則上訴人請求被上訴人丁○○
    、甲○○賠償損害7,425萬元（即1億4,850萬元x50%= 7,425
    萬元），及自96年12月25日起（即給付簽約金支票遭原審共
    同被告陳偉利提示兌現之日）至清償日止之法定遲延利息，
    即屬有據。
  (四)次按多數債務人間不真正連帶關係，係基於不同之發生原因
    ，對於債權人負以同一給付為標的之數個債務，依一債務之
    完全履行，他債務因目的之到達而消滅之法律關係，即為不
    真正連帶，其發生原因，乃因相關之法律關係偶然競合所致
    ，其中一債務人履行給付義務後，他債務人即免其給付義務
    。查被上訴人丁○○、甲○○係基於居間契約法律關係對上
    訴人負債務不履行損害賠償之責，核與原審共同被告陳崇良
    、陳偉利係基於侵權行為法律關係不同，惟因上訴人所受損
    害則屬同一，依上開說明，核屬不真正連帶債務。上訴人就
    此雖未主張，惟適用法律核屬法院職權，本院仍得依職權適
    用法律，認定被上訴人丁○○、甲○○與原審共同被告陳崇
    良、陳偉利應負不真正連帶之責。
  (五)上訴人請求被上訴人丙○○依委任契約或合夥契約負損害賠
    償責任則屬無據：
    1.查被上訴人丙○○係於96年11月22日透過聯合報分類廣告
      至原審共同被告陳崇良之事務所應徵工作，依名片僅知其
      為「陳昌泩」，陳表示有案件需要會通知辦理，報酬以承
      辦之案件再議，其二人並非合夥關係，業據被上訴人丙○
      ○提出陳代書事務所陳昌泩之名片、報紙廣告為證（見原
      審卷第43至44頁），參酌被上訴人丙○○另於96年9月13
      日曾向訴外人承租臺北市○○區○○路341巷19號，並在
      該址開業設籍登記，亦有房屋租賃契約書、公證書在卷為
      佐（見原審卷第45至49頁），應認上訴人主張被上訴人丙
      ○○與原審共同被告陳崇良係合夥關係云云，尚無可採。
    2.系爭土地買賣簽約過程，地主身分證明文件及土地所有權
      狀正本資料之審核，均由上訴人公司自行為之，已如前述
      ，且一般不動產買賣交易過程而言，代書僅受任辦理所有
      權移轉事宜，尚無須負責審核不動產所有權狀或買賣雙方
      身分證件等資料之真實性義務，亦難認被上訴人丙○○就
      本件受委任處理之代書業務上有何故意或過失可言。是上
      訴人主張其依民法681條、第544條應負損害賠償之責，為
      不足取。
六、綜上所述，上訴人依債務不履行損害賠償請求權，請求被上
    訴人丁○○、甲○○賠償損害7,425萬元，及自96年12月25
    日起至清償日止之法定遲延利息，為有理由，應予准許。逾
    此部分之請求，不應准許。原審就上開應准許部分，所為上
    訴人敗訴之判決，並駁回其假執行之聲請，尚有未洽，上訴
    意旨指摘原判決此部分不當求予廢棄改判，為有理由。爰由
    本院予以廢棄改判如主文第2項所示，並依職權諭知如主文
    第3項所示，及依兩造聲請分別酌定相當擔保金為附條件之
    准、免假執行之宣告。至於原審就上開不應准許部分所為上
    訴人敗訴之判決，其理由雖與本院不同，但結果並無二致，
    仍應維持，上訴意旨指摘原判決此部分不當求予廢棄改判，
    為無理由，應予駁回。
七、本件事證已明，兩造其餘攻擊防禦方法及所提之證據，核與
    判決結果不生影響，爰不再逐一一論駁，附此敘明。
據上論結，本件上訴為一部有理由，一部應為無理由，依民事訴
訟法第449條第2項、第450條、第79條、第85條第1項本文、第
463 條、第390條第2項、第392條第2項，判決如主文
中    華    民    國    99    年    10    月    21    日
                    民事第十九庭
                        審判長法  官  張  蘭
                              法  官  王漢章
                              法  官  黃莉雲
正本係照原本作成。
如不服本判決，應於收受送達後20日內向本院提出上訴書狀，其
未表明上訴理由者，應於提出上訴後20日內向本院補提理由書狀
（均須按他造當事人之人數附繕本）上訴時應提出委任律師或具
有律師資格之人之委任狀；委任有律師資格者，另應附具律師資
格證書及釋明委任人與受任人有民事訴訟法第466條之1第1項但
書或第2項（詳附註）所定關係之釋明文書影本。如委任律師提
起上訴者，應一併繳納上訴審裁判費。
中    華    民    國    99    年    10    月    22    日
                              書記官  魏汝萍
附註：
民事訴訟法第466條之1（第1項、第2項）：
對於第二審判決上訴，上訴人應委任律師為訴訟代理人。但上訴
人或其他法定代理人具有律師資格者，不在此限。
上訴人之配偶、三親等內之血親、二親等內之姻親，或上訴人為
法人、中央或地方機關時，其所屬專任人員具有律師資格並經法
院認為適當者，亦得為第三審訴訟代理人。

司法院資訊處製作；財團法人民間司法改革基金會備份。
